臺灣高雄地方法院刑事判決　　　　　　　110年度訴字第259號
公　訴　人　臺灣高雄地方檢察署檢察官
被　　　告　鄧治國



選任辯護人　洪土倫律師
上列被告因妨害秘密等案件，經檢察官提起公訴（109 年度軍偵
字第146 號），本院判決如下：
    主  文
鄧治國無罪。
    理  由
一、公訴意旨略以：被告鄧治國與告訴人陳怡姈原為男女朋友，
    雙方於民國109 年4 月間漸行漸遠，被告竟基於意圖散布而
    無故以電磁紀錄竊錄他人非公開之談話之犯意，於109 年6
    月21日23時許，在高雄市○○區○○街00號住處，利用手機
    上網至社群軟體「Instagram 」（下稱IG）之伺服器，未經
    告訴人之同意或授權，而無故輸入告訴人在IG之帳號及密碼
    登入，窺視瀏覽告訴人在IG帳號內與他人之對話紀錄，並意
    圖散布而用手機截取告訴人IG帳號對話紀錄畫面（下稱「事
    實一」）。被告另基於散布前開以電磁紀錄竊錄他人非公開
    談話內容之犯意，於109 年6 月22日1 時許，使用手機上網
    登入自己LINE帳號後，將前開擷取之告訴人IG帳號對話紀錄
    畫面傳送給告訴人之胞姊陳怡君（下稱「事實二」）。因認
    被告上開「事實一」部分，係涉犯刑法第315 條之2 第2 項
    意圖散布而以電磁紀錄竊錄他人非公開之談話罪嫌（另就被
    告被訴刑法第358 條、第315 條之1 第2 款部分詳見後述「
    六、不另為不受理部分」）；「事實二」部分則係涉犯刑法
    第315 之2 第3 項之散布以電磁紀錄竊錄之他人非公開談話
    罪嫌。
二、程序方面
  ㈠按現役軍人之犯罪，除犯軍法應受軍事裁判者外，仍應依刑
    事訴訟法規定追訴、處罰，刑事訴訟法第1 條第2 項定有明
    文。又按「現役軍人戰時犯陸海空軍刑法或其特別法之罪，
    依本法追訴、處罰。現役軍人非戰時犯下列之罪者，依刑事
    訴訟法追訴、處罰：一、陸海空軍刑法第44條至第46條及第
    76條第1 項。二、前款以外陸海空軍刑法或其特別法之罪。
    非現役軍人不受軍事審判。」，軍事審判法第1 條亦有明文
    。準此，現役軍人犯非戰時陸海空軍刑法或其特別法以外之
    罪，自應由普通法院依刑事訴訟法規定審判。查被告鄧治國
    係於102 年9 月9 日入伍，目前尚未退伍仍在服役，行為時
    、發覺時均為現役軍人，有被告之個人兵籍資料查詢結果可
    參，因現時並非政府依法宣布之戰時，被告被訴之罪係陸海
    空軍刑法或其特別法以外之罪，揆諸首揭規定，自應由普通
    法院依刑事訴訟法追訴、處罰，故本院有審判權。
  ㈡又被告既經本院認定應受無罪之諭知，本判決以下即不再論
    述所援引有關證據之證據能力（最高法院100 年度台上字第
    2980號刑事判決意旨參照）。
三、按犯罪事實應依證據認定之，無證據不得認定犯罪事實；不
    能證明被告犯罪者，應諭知無罪之判決，刑事訴訟法第154
    條第2 項、第301 條第1 項分別定有明文。又認定不利於被
    告之事實，須依積極證據，苟積極證據不足為不利於被告事
    實之認定時，即應為有利於被告之認定，更不必有何有利之
    證據；認定犯罪事實所憑之證據，雖不以直接證據為限，間
    接證據亦包括在內，然而無論直接或間接證據，其為訴訟上
    之證明，須於通常一般之人均不致有所懷疑，而得確信為真
    實之程度者，始得據為有罪之認定，若其關於被告是否犯罪
    之證明未能達此程度，而有合理性懷疑之存在，致使無從形
    成有罪之確信，根據「罪證有疑，利於被告」之證據法則，
    即不得遽為不利於被告之認定。又事實之認定，應憑證據，
    如未能發現相當證據，或證據不足以證明，自不能以推測或
    擬制之方法，以為裁判之基礎。再刑事訴訟法第161 條第1
    項規定：檢察官就被告犯罪事實，應負舉證責任，並指出證
    明之方法。因此，檢察官對於起訴之犯罪事實，應負提出證
    據及說服之實質舉證責任。倘其所提出之證據，不足為被告
    有罪之積極證明，或其指出證明之方法，無從說服法院以形
    成被告有罪之心證，基於無罪推定之原則，自應為被告無罪
    判決之諭知。
四、公訴意旨認為被告涉有上開犯嫌，無非係以被告於警詢、偵
    查中之供述、證人即告訴人陳怡姈於警詢、偵查中之證述、
    告訴人之IG帳號內與他人之對話紀錄、告訴人之胞姊陳怡君
    手機內與被告之LINE對話截圖、告訴人手機與其胞姊陳怡君
    之LINE對話截圖等件，為其論據。
五、訊據被告雖不爭執曾於「事實一」、「事實二」所示時、地
    登入告訴人IG帳號後，將告訴人IG帳號內對話紀錄畫面擷取
    並傳送予告訴人之姊陳怡君之客觀事實，然堅決否認有何意
    圖散布而以電磁紀錄竊錄他人非公開之談話、散布以電磁紀
    錄竊錄之他人非公開談話罪嫌，辯稱：告訴人有口頭告知我
    她的IG帳號、密碼，我認為告訴人有同意我登入她的IG帳號
    ；我只有傳給告訴人姊姊陳怡君，目的是要請陳怡君注意告
    訴人之行為，沒有散布之意圖及散布之行為等語。辯護人則
    以：被告並無散布之意圖及犯意，並不該當上開罪名之構成
    要件等語，為被告辯護。經查：
  ㈠有關被告與告訴人前為男女朋友，被告曾於「事實一」、「
    事實二」所示時、地登入告訴人IG帳號後，將告訴人IG帳號
    內對話紀錄畫面擷取並傳送予告訴人之姊陳怡君之客觀事實
    ，為被告於警詢、偵查及本院審理中所不爭執（警卷第5 頁
    、橋偵卷第39頁、雄偵卷第41至42頁、本院審訴卷第77頁、
    訴卷第48至49頁，本判決以下所引出處之卷宗簡稱對照均詳
    見【卷宗簡稱對照表】），並有公訴意旨所舉之上開證據可
    佐，此部分事實堪予認定。
  ㈡被告雖辯稱告訴人有同意其登入告訴人之IG帳號等語，然據
    證人即告訴人陳怡姈於警詢、偵查及本院審理中證稱：我之
    前並沒有將我的IG帳號、密碼給被告，也沒有同意被告使用
    我的IG帳號、密碼，被告應該是從我的遊戲帳號去猜測到等
    語（警卷第9 頁、雄偵卷第16頁、本院訴卷第132 至133 頁
    ），是以證人陳怡姈已證稱並未同意被告登入其IG帳號，則
    被告上開所辯即有可疑。而參以被告與告訴人間之對話紀錄
    （橋偵卷第29頁），告訴人於案發後曾對被告表示：「你為
    什麼偷登錄我IG帳號」、「如果你要好好聊聊，那登入我IG
    的帳號跟截圖我的私人聊天紀錄傳給我姐做什麼？…」、「
    長期以來我要的就是一個體諒跟尊重，你私自登入我IG帳號
    這是一個，再來把這些東西傳給我姐這是第二個，我有我的
    隱私，也有我不想讓我姐知道的事情，這些，你欠我一個道
    歉…」等語，而被告嗣後亦回覆告訴人：「但我會為我登你
    的ig（按被告所用原文）這件事情道歉」等語，則由上開對
    話容足見告訴人確實並未同意或授權被告登入其IG帳號，且
    被告在告訴人質疑其未經同意而登入告訴人IG帳號後，即向
    告訴人表示道歉，並未表示告訴人有同意或授權其登入告訴
    人IG帳號等情，由此雙方事後之互動反應以觀，堪認被告主
    觀上亦明知其並未經告訴人之同意或授權即登入告訴人之IG
    帳號，而可佐證證人陳怡姈上開證述屬實。則被告係在未經
    告訴人之同意或授權之下，輸入告訴人在IG之帳號及密碼登
    入，窺視瀏覽告訴人在IG帳號內與他人之對話紀錄，並將告
    訴人IG帳號內對話紀錄畫面擷取並傳送予告訴人之姊陳怡君
    等情，亦堪予認定。
  ㈢惟按被告被訴刑法第315 條之2 第2 項之意圖散布而以電磁
    紀錄竊錄他人非公開之談話、刑法第315 之2 第3 項之散布
    以電磁紀錄竊錄之他人非公開談話等罪嫌，分別係以「意圖
    散布」及「散布」為要件，而刑法上所謂「散布」，乃指乃
    散發傳布於公眾（最高法院94年度台上字第3967號、94年度
    台上字第6810號判決參照），上開條文所謂散布無故竊錄內
    容，則係指將無故竊錄之內容，散發傳布予公眾，亦即係對
    不特定人或特定多數人為散發傳布之行為。則公訴意旨既認
    為被告涉有上開罪嫌，自應就被告主觀上是否具有將無故竊
    錄內容散發傳布予公眾之意圖，以及客觀上有無將無故竊錄
    內容散發傳布予公眾之行為加以證明。
  ㈣而據被告於警詢、偵查及本院審理中均供稱：我登入告訴人
    之IG帳號是因為我們交往期間告訴人做直銷，我擔心告訴人
    去做傳直銷被騙錢，所以登入看告訴人有無跟直銷的人聯繫
    ，我找了告訴人IG內的可疑人士並截圖下來傳給告訴人之姊
    陳怡君，是希望透過告訴人之姊陳怡君請她注意告訴人之行
    為、阻止告訴人，沒有傳給其他人，我是想要關心告訴人等
    語（警卷第5 頁、橋偵卷第39頁、雄偵卷第41頁、本院審訴
    卷第77頁、本院訴卷第48、127 頁），則依被告所述，其目
    的主要係欲將竊錄內容傳送予告訴人之姊陳怡君，然被告並
    未要求陳怡君將竊錄內容再傳送予他人，且卷內亦無證據證
    明被告除陳怡君外，尚有將竊錄內容傳送予不特定人或特定
    多數人，原難認為被告主觀上具有將無故竊錄內容散發傳布
    予公眾之意圖。又依證人即告訴人之姊陳怡君於本院審理中
    證稱：當時被告有傳送告訴人與別人聊天對話內容之截圖給
    我看，意思是想讓我瞭解告訴人有跟別人聊天，我馬上轉給
    告訴人看，之後當天晚上被告有再把截圖收回，被告還有跟
    我提到要我轉告告訴人不要去做直銷這件事情，我沒有再把
    被告傳送的截圖給我們父母看或傳給其他人看等語（本院訴
    卷第136 至143 頁），另並有被告與陳怡君間之LINE對話截
    圖可參（雄偵卷第27至29頁），而觀之被告與陳怡君之LINE
    對話截圖，僅為被告與陳怡君一對一之對話，並無其他成員
    參與，亦堪認被告傳送給陳怡君之竊錄內容，陳怡君除再轉
    傳給告訴人外，並未再傳送予不特定人或特定多數人，則被
    告供稱僅將竊錄內容傳給陳怡君等情，尚屬可採。是依被告
    之供述及證人陳怡君之上開證述，以及被告與陳怡君之LINE
    對話截圖，被告僅將其竊錄之內容傳送給陳怡君，此外並未
    對不特定人或特定多數人為散發傳布之行為，且事後被告還
    將截圖收回，要難認被告主觀上有散布之意圖，客觀上亦非
    屬散布之行為，自不得以刑法第315 條之2 第2 項之意圖散
    布而以電磁紀錄竊錄他人非公開之談話、刑法第315 之2 第
    3 項之散布以電磁紀錄竊錄之他人非公開談話等罪相繩。至
    陳怡君縱曾將被告竊錄內容再轉傳給告訴人，然此無非係為
    告知告訴人遭被告竊錄之事，而告訴人既遭被告竊錄非公開
    之談話，衡情亦無可能再將此截圖傳送予不特定人或特定多
    數人，是亦尚無從以此為被告不利之認定。
  ㈤綜上所述，公訴人雖認被告涉犯上開罪嫌，惟經核卷內所提
    出之證據及證明方法，尚不足為被告主觀上具有將無故竊錄
    內容散發傳布予公眾之意圖，以及客觀上有將無故竊錄內容
    散發傳布予公眾之行為，而為被告有罪之積極證明，以說服
    本院形成被告有罪之心證。此外，復查無其他積極證據足資
    證明被告有公訴意旨所指之犯行。揆諸首揭規定及說明，本
    件既不能證明被告犯罪，即應為被告無罪之諭知。
六、不另為不受理部分
    按告訴乃論之罪，告訴人於第一審辯論終結前，得撤回其告
    訴；告訴乃論之罪，其告訴經撤回者，應諭知不受理之判決
    ，刑事訴訟法第238 條第1 項、第303 條第3 款分別定有明
    文。公訴意旨另以除上開無罪部分外，被告所為上開「事實
    一」部分另涉犯刑法第358 條之入侵他人電腦設備罪，及刑
    法第315 條之1 第2 款無故以電磁紀錄竊錄他人非公開之談
    話罪等罪嫌，然此部分依同法第363 條、第319 條之規定須
    告訴乃論。茲據告訴人與被告於本院審理中調解成立，告訴
    人並已於110 年2 月17日具狀向本院撤回其告訴，此有撤回
    告訴暨刑事陳述狀、和解書、本院調解筆錄等件在卷可參（
    本院審訴卷第59、61、71至72頁），原應就被告上開被訴刑
    法第358 條、第315 條之1 第2 款部分依法諭知不受理之判
    決，惟公訴意旨認為惟此部分與前揭「事實一」經諭知無罪
    部分具有想像競合犯之裁判上一罪關係，爰不另為不受理之
    諭知。
據上論斷，應依刑事訴訟法第301 條第1 項前段，判決如主文。
本案經檢察官伍振文提起公訴，檢察官郭武義到庭執行職務。
中    華    民    國   111    年    1     月    13    日
                  刑事第十三庭  審判長法  官  陳紀璋
 
                                      法  官  翁瑄禮
 
                                      法  官  洪毓良
以上正本證明與原本無異。
如不服本判決應於收受判決後20日內向本院提出上訴書狀，並應
敘述具體理由。其未敘述上訴理由者，應於上訴期間屆滿後20日
內向本院補提理由書(均須按他造當事人之人數附繕本)「切勿逕
送上級法院」。
因疫情而遲誤不變期間，得向法院聲請回復原狀。
中    華    民    國   111    年    1     月    13    日
                                      書記官  尤怡文
【卷宗簡稱對照表】
┌─────┬──────────────────────┐
│簡稱      │卷宗名稱                                    │
├─────┼──────────────────────┤
│警卷      │高市警岡分偵字第10972439200 號卷            │
│橋偵卷    │臺灣橋頭地方檢察署109 年度軍偵字第135 號    │
│雄偵卷    │臺灣高雄地方檢察署109 年度軍偵字第146 號    │
│本院審訴卷│本院110 年度審訴字第32號卷                  │
│本院訴卷  │本院110年度訴字第259號卷                    │
└─────┴──────────────────────┘